臺灣高等法院臺南分院刑事判決　　　　99年度上訴字第1082號
上訴人即被告　廖家緯
指定辯護人　　本院公設辯護人　郭忠生
上列上訴人即被告因毒品危害防制條例案件，不服臺灣雲林地方
法院98年度訴字第873號中華民國99年9月30日第一審判決（起訴
案號：臺灣雲林地方法院檢察署98年度偵字第4545、4806、4835
、5438號），提起上訴，本院判決如下：
    主  文
上訴駁回。
    事  實
一、廖家緯明知愷他命（Ketamine，又稱K 他命），係毒品危害
    防制條例所明定之第三級毒品，且依法不得販賣，竟與真實
    姓名、年籍不詳，綽號「饅頭」之成年男子（下稱「饅頭」
    ）共同意圖營利，而基於販賣第三級毒品愷他命之犯意聯絡
    ，先後於下述時間、地點，共同販賣第三級毒品愷他命予鐘
    偉齊：
  (一)廖家緯於民國98年06月23日16時24分、29分、30分及20時37
    分、58分許，持用其所有Sony Ericsson 廠牌行動電話（下
    稱本案行動電話，搭配其所有之門號0000000000 號晶片卡1
    枚，均已滅失）與持用0000000000門號行動電話之鐘偉齊聯
    絡，確認鐘偉齊已將購買愷他命之款項新臺幣（下同）12,0
    00元，匯入鐘偉齊所有設於中華郵政股份有限公司梅山郵局
    帳號0000000 號而交由廖家緯保管之帳戶（下稱本案帳戶）
    內後，兩人相約在同日23時許在高雄後火車站交易（通話內
    容詳如附表二編號1.）。而於同日稍後，在上開地點，由「
    饅頭」將重約60公克之愷他命交與廖家緯，再由廖家緯交與
    鐘偉齊。除自鐘偉齊處取得上開匯款之12,000元外，並由鐘
    偉齊當場交付21,000元與廖家緯，再由廖家緯將33,000元交
    與「饅頭」收訖。
  (二)廖家緯於98年06月30日21時37分許，持用本案行動電話與持
    用0000000000門號行動電話之鐘偉齊聯絡，確認鐘偉齊已將
    購買愷他命之款項12,000元匯入本案帳戶內後，兩人相約翌
    日在高雄後火車站交易（通話內容詳如附表二編號2.）。嗣
    於98年07月01日某時許，在上開地點，由「饅頭」將重約42
    公克之愷他命交與廖家緯，再由廖家緯交與鐘偉齊，並自鐘
    偉齊處除取得上開匯款之12,000元外，並由鐘偉齊當場交付
    9,000 元與廖家緯，再由廖家緯將21,000元交與饅頭收訖。
二、嗣經警於98年09月10日07時15分許，前往鐘偉齊位於雲林縣
    虎尾鎮○○街255號116房之處所搜索，而循線查知上情。
三、案經臺灣雲林地方法院檢察署檢察官簽分暨指揮彰化縣警察
    局偵辦後起訴。
    理  由
壹、程序部分（即證據能力部分）：
一、電話監聽譯文（通訊監察譯文），僅屬依據監聽錄音結果予
    以翻譯之文字，固具文書證據之外觀，但實際上仍應認監聽
    所得之錄音帶，始屬調查犯罪所得之證物，乃刑事訴訟法第
    165條之1第2 項所稱之新科技證物，如其蒐證程序合法，且
    當事人已承認監聽錄音譯文之內容屬實，或對於該譯文內容
    並無爭執，而法院復已就該譯文依法踐行調查證據程序者，
    該監聽錄音之譯文即與播放錄音有同等價值，自有證據能力
    （最高法院98 年度臺上字第527號判決意旨參照）。查卷附
    通訊監察譯文，係員警依據原審法院98年度聲監字第212 號
    所核發之通訊監察書，於核准通訊監察期間內，對於證人鐘
    偉齊所使用之0000000000號行動電話進行通訊監察之事實，
    有上開通訊監察書暨通訊監察譯文（見警卷(一)第10頁、第15
    頁至第17頁）在卷可佐，而被告廖家緯及其辯護人於原審均
    同意上開通訊監察譯文有證據能力（見原審筆錄卷第20頁反
    面），復經本院於審理時就上開通訊監察譯文依法提示，踐
    行調查證據之程序，經核與監聽錄音具有相同之價值，自有
    證據能力。
二、現行刑事訴訟法關於「鑑定」之規定，除選任自然人充當鑑
    定人外，另設有囑託機關鑑定制度。依同法第198條、第208
    條之規定，不論鑑定人或鑑定機關、團體，固均應由法院、
    審判長、受命法官或檢察官視具體個案之需要而為選任、囑
    託，並依第206 條之規定，提出言詞或書面報告，始符合同
    法第159條第1項所定得作為證據之「法律有規定」之情形。
    否則所為之鑑定，仍屬傳聞證據。然於司法警察機關調查中
    之案件，為因應實務上，或因量大，或有急迫之現實需求，
    例行性當然有鑑定之必要者，例如毒品之種類與成分、尿液
    之毒品反應，或者槍彈有無殺傷力等鑑定，基於檢察一體原
    則，得由該管檢察長對於轄區內之案件，以事前概括選任鑑
    定人或囑託鑑定機關、團體之方式，俾便轄區內之司法警察
    官、司法警察對於調查中之此類案件，得即時送請先前已選
    任之鑑定人或囑託之鑑定機關、團體實施鑑定，以求時效（
    法務部92年09月01日法檢字第0920035083號函參照）。此種
    由檢察機關概括選任鑑定人或概括囑託鑑定機關、團體，再
    轉知司法警察官、司法警察於調查犯罪時參考辦理之作為，
    法無明文禁止，係為因應現行刑事訴訟法增訂傳聞法則及其
    例外規定之實務運作而為。其所為之鑑定結果，與檢察官選
    任或囑託為鑑定者，性質上並無差異，同具有證據能力（最
    高法院96年度臺上字第2860號判決要旨參照）。卷附鐘偉齊
    之驗尿報告（見原審檢察官主張卷第02頁、第08頁），為彰
    化縣警察局送請鑑定，揆諸前揭說明，屬「法律規定」得為
    證據者，應有證據能力。
三、被告以外之人於偵查中向檢察官所為之陳述，除顯有不可信
    之情況者外，得為證據，刑事訴訟法第159條之1第2 項定有
    明文。檢察官在偵查中對被告以外之人所為之偵查筆錄，性
    質上屬傳聞證據，惟刑事訴訟法規定檢察官代表國家偵查犯
    罪、實施公訴，依法其有訊問被告、證人及鑑定人之權，證
    人、鑑定人並須具結，而實務運作時，檢察官偵查中向被告
    以外之人所取得之陳述，原則上均能遵守法律規定，不致違
    法取供，其可信度極高。職是，被告以外之人前於偵查中已
    具結而為證述，除反對該項供述得具有證據能力之一方，已
    釋明「顯有不可信之情況」之理由外，不宜遽指該證人於偵
    查中之陳述不具證據能力。證人鐘偉齊於檢察官面前製作之
    證述筆錄（見98偵4545號卷(一)第92頁至第95頁），係檢察官
    令其以證人身分具結後所為之證述，有上開證人結文1 份附
    卷可稽（見98偵4545號卷(一)第96頁），被告及辯護人於原審
    均未提及檢察官在訊問時有何不法取供之情形，亦未釋明證
    人鐘偉齊之證述有何顯不可信之情況，依上開規定，證人鐘
    偉齊上述之證述筆錄，自得作為本案證據使用。
四、又被告以外之人於審判外之陳述，雖不符刑事訴訟法第 159
    條之1至之4等4 條規定，而經當事人於審判程序同意作為證
    據，法院審酌該陳述作成時之情況，認為適當者，亦得作為
    證據，同法第159條之5第1 項定有明文。經查，除上開證人
    鐘偉齊在檢察官面前之證述筆錄外，本判決後開引用被告以
    外之人於審判外之陳述，原則上均不得作為證據使用，惟被
    告及其辯護人在原審審理中均明示同意上開證據有證據能力
    （見原審筆錄卷第20頁反面）。本院審酌上開證據製作時之
    情況，並無違法不當之情事，認為以之作為證據應屬適當，
    揆諸前開規定，應認該等供述證據例外具有證據能力。
貳、實體部分：
一、認定犯罪事實所憑之證據及理由：
    上開犯罪事實，業據被告廖家緯於偵查中及原審審理時均坦
    承不諱（見98偵4545號卷(一)第48頁至第52頁；原審筆錄卷第
    136頁、第216頁反面），核與證人鐘偉齊於警、偵訊及原審
    審理時證述情節相符（見警卷(一)第23頁至第36頁及卷(二)第01
    頁至第08頁；98偵4545號卷(一)第92頁至第95 頁及卷(二)第283
    頁至第284頁），並有原審98年度聲監字第212號通訊監察書
    1份暨0000000000號行動電話號碼之通訊監察譯文各1份（見
    警卷(一)第10頁、第15頁至第17頁）、證人鐘偉齊指認相片之
    彰化縣警察局指認犯罪嫌疑人紀錄表1份（見警卷(一)第37 頁
    ）、中華郵政股份有限公司梅山郵局函覆之鐘偉齊帳戶之郵
    政交易明細資料等附卷可證。另佐以鐘偉齊經警方採尿送驗
    之結果，呈現「K 他命陽性」反應，此有詮昕科技股份有限
    公司濫用藥物尿液檢驗報告及尿液送檢真實姓名對照表附卷
    可查（見原審檢察官主張卷第02頁、第08頁），足認其確有
    對外購買愷他命之需求。又販賣毒品之所謂販賣行為，須行
    為人主觀上有營利意圖，且客觀上有販入或賣出毒品行為，
    即足構成，至於實際上是否已經獲利則非所問（最高法院93
    年度臺上字第1651號判決意旨參照）。且販賣毒品愷他命本
    無一定行情，各次買賣之價格，亦各有差異，隨供需雙方之
    資力、關係之深淺、需求之數量、貨源是否充裕、販賣者對
    於資金之需求是否殷切而有不同，是其價格標準，自非一成
    不變。販賣者從各種「價差」、「量差」或「純度」謀取利
    潤方式，或有差異，然以非法販賣行為圖取利益之目的，則
    無二致。以政府對於毒品交易查緝之嚴格、販賣毒品罪處罰
    之嚴厲，若未因而得利，實無甘冒重典，不顧遭警查緝之風
    險，無故交付愷他命與購買者之理。況被告供稱其雖未因販
    賣毒品而獲有利潤，但共犯「饅頭」一定獲有利潤（見原審
    筆錄卷第221 頁反面），是被告與共犯「饅頭」有以高於買
    進之價格出售毒品予鐘偉齊，藉以從中賺取價差，牟取利益
    ，至為明顯，是被告主觀上有藉共同販賣愷他命以牟利之意
    圖甚明。綜上，足認被告廖家緯之自白與事實相符，應堪採
    信，本案事證明確，被告之犯行堪以認定，應依法論科。
二、論罪科刑之理由：
  (一)按愷他命係毒品危害防制條例第2條第2項第3 款所稱之第三
    級毒品，不得販賣。是核被告就上揭犯罪事實欄一、(一)至(二)
    所示之犯行，均係犯毒品危害防制條例第4條第3項販賣第三
    級毒品罪。又持有第三級毒品愷他命之行為，修正後毒品危
    害防制條例第11條雖增定第5 項：「持有第三級毒品純質淨
    重20公克以上者，處3年以下有期徒刑，得併科新臺幣30 萬
    元以下罰金。」然被告實際持有第三級毒品之重量不明，且
    未扣案無從鑑定上開毒品之純質淨重是否為20公克以上，是
    難僅憑被告供稱本件販賣毒品之重量分別約為66公克、42公
    克（見原審筆錄卷第135頁），即認定被告本件2次販賣毒品
    前所持有毒品之「純質淨重」均為20公克以上。準此，依無
    罪推定原則，被告上開2 次販賣前持有第三級毒品愷他命之
    行為，均不成立犯罪，而無「吸收」之問題，附此敘明。
  (二)被告與綽號「饅頭」之不詳姓名成年男子就事實一、(一)至(二)
    所示之犯行，彼此有犯意聯絡及行為分擔，應依刑法第28條
    規定，論以共同正犯。
  (三)被告就上開事實一、(一)至(二)所犯各罪間，犯意各別，行為互
    殊，應予分論併罰。
  (四)毒品危害防制條例第17條第2項規定：「犯第4條至第8 條之
    罪於偵查及審判中均自白者，減輕其刑。」查被告於檢察官
    訊問時坦承販賣愷他命之犯行（見98偵4545號卷(一)第48頁至
    第52頁），且被告於原審審理時亦坦承犯行（見原審筆錄卷
    第136頁、第216頁反面），是被告就事實欄一、(一)至(二)所示
    之各次犯行，均應減輕其刑。
  (五)另被告於原審之辯護人雖以被告販賣愷他命之次數僅有2 次
    ，惡性與犯罪情節均非重大，請求依刑法第59條規定酌減其
    刑。惟被告販賣毒品之次數雖僅2 次，但販賣重量分別約為
    66公克、42公克，販賣毒品金額分別為33,000元、21,000元
    ，依被告之犯罪情節觀之，已非單純零售，而偏向「盤商」
    ，在客觀上並無足以引起一般人之同情，是被告原審之辯護
    人請求依刑法第59條規定予以酌減，尚難憑採。
、原審以被告廖家緯犯罪事證明確，應予依法論科。爰審酌被
    告所為販毒行為，非僅戕害身心，有害國民健康，更可能引
    發各種犯罪，對國家社會治安之危害非淺，惟被告於偵查及
    原審審理時均坦承犯行，犯後態度尚佳，且其年僅23歲，正
    值青壯之年，若能改過遷善，早日回歸家庭與社會，將來仍
    能有所作為，兼衡被告僅國小畢業，教育程度不高，目前從
    事賣中古車之工作，以及原審辯護人及被告對於刑度之意見
    及刑罰之內部界限等一切情狀，依毒品危害防制條例第4 條
    第3項、第17條第2項，刑法第11條前段、第28條及第51條第
    5款等規定，分別量處被告有期徒刑3年6月及3年，並定其應
    執行刑為有期徒刑4 年。並就被告與綽號「饅頭」者共同販
    賣第三級毒品所得共54,000元（未扣案），依毒品危害防制
    條例第19條第1 項規定，諭知與「饅頭」連帶沒收，如全部
    或一部不能沒收時，以其與「饅頭」之財產連帶抵償之。另
    說明被告持用之未扣案Sony Ericsson廠牌行動電話1支（搭
    配其所有之門號0000000000號晶片卡1 枚）業已滅失，亦據
    被告供承在卷（見原審筆錄卷第219 頁），爰不予宣告沒收
    。此外，本案帳戶雖屬供被告販毒所用之物，惟既係鐘偉齊
    所有，而非屬被告所有，亦不予宣告沒收，其認定事實、適
    用法律及量刑，均為妥適。被告上訴意旨請求從輕量刑，並
    無理由，自應駁回。
肆、被告廖家緯經合法傳喚，無正當理由不到庭，爰不待其陳述
    ，逕行判決。
據上論結，應依刑事訴訟法第368條、第371條，判決如主文。
本案經檢察官劉欽銘到庭執行職務。
中    華    民    國   100    年    4     月    20    日
                  刑事第六庭    審判長法  官  董武全
                                      法  官  賴純慧
                                      法  官  林英志
以上正本證明與原本無異。
如不服本判決應於收受送達後10日內向本院提出上訴書狀，其未
敘述上訴理由者，並得於提起上訴後10日內向本院補提理由書（
均須按他造當事人之人數附繕本）「切勿逕送上級法院」。
                                      書記官  魏安里
中    華    民    國   100    年    4     月    20    日
附錄本案論罪科刑法條全文：
毒品危害防制條例第4條第3項：
製造、運輸、販賣第三級毒品者，處5 年以上有期徒刑，得併科
新臺幣700萬元以下罰金。
附表一（被告廖家緯論罪科刑之部分）：
┌─────┬───────┬─────────┬───────────┐
│  編號    │時間        │犯行            │   所犯罪名及刑責     │
│          │地點        │購毒者          │                      │
│          │              │金額（新臺幣）  │                      │
├─────┼───────┼─────────┼───────────┤
│1.犯罪事實│98年06月23日│廖家緯販賣第三級│廖家緯共同販賣第三級毒│
│  一、(一)  │  16時24分、29│  毒品愷他命1 包。│品，處有期徒刑年陸月│
│          │  分、30分許及│鐘偉齊。        │。未扣案之販賣第三級毒│
│          │  同日晚間。  │33,000元。      │品所得新臺幣萬仟元│
│          │高雄後火車站│                  │應與綽號「饅頭」之成年│
│          │  。          │                  │男子連帶沒收，如全部或│
│          │              │                  │一部不能沒收時，以其與│
│          │              │                  │綽號「饅頭」之成年男子│
│          │              │                  │之財產連帶抵償之。    │
├─────┼───────┼─────────┼───────────┤
│2.犯罪事實│98年06月30日│廖家緯販賣第三級│廖家緯共同販賣第三級毒│
│  一、(二)  │  21時37分許、│  毒品愷他命1 包。│品，處有期徒刑年。未│
│          │  98年07月01日│鐘偉齊。        │扣案之販賣第三級毒品所│
│          │  07時28分許。│21,000元。      │得新臺幣貳萬壹仟元應與│
│          │高雄後火車站│                  │綽號「饅頭」之成年男子│
│          │  。          │                  │連帶沒收，如全部或一部│
│          │              │                  │不能沒收時，以其與綽號│
│          │              │                  │「饅頭」之成年男子之財│
│          │              │                  │產連帶抵償之。        │
└─────┴───────┴─────────┴───────────┘
附表二（通訊監察譯文一覽表）：
┌─┬──────┬───────────────────┬──────┐
│編│時      間  │通  訊  監  察  譯  文  內  容        │備      考  │
│號│            │                                      │            │
├─┼──────┼───────────────────┼──────┤
│1.│98年06月23日│A：0000-000000（鐘偉齊）              │(一)起訴書犯罪│
│  │16時24分41秒│B：0000-000000（廖家緯）              │  事實一(一)即│
│  │            │                                      │  廖家緯販賣│
│  │            │B：嘿，怎樣。                         │  愷它命與鐘│
│  │            │A：兄弟，你先去看錢好嗎。             │  偉齊。    │
│  │            │B：好啊。                             │(二)通訊監察譯│
│  │            │A：拜託你先去看一下。                 │  文：彰警刑│
│  │            │B：好。                               │  偵一字第09│
│  ├──────┼───────────────────┤  000000000 │
│  │98年06月23日│A：0000-000000（廖家緯）              │  號卷(一)第10│
│  │16時29分42秒│B：0000-000000（鐘偉齊）              │  -11 頁。  │
│  │            │                                      │(三)原審98年聲│
│  │            │B：喂。                               │  監字第212 │
│  │            │A：1萬2。                             │  號通訊監察│
│  │            │B：1萬2對嗎。                         │  書。      │
│  │            │A：嘿啊，對。                         │            │
│  │            │B：好拜拜。                           │            │
│  │            │A：拜拜。                             │            │
│  ├──────┼───────────────────┤            │
│  │98年06月23日│A：0000-000000（鐘偉齊）              │            │
│  │16時30分10秒│B：0000-000000（廖家緯）              │            │
│  │            │                                      │            │
│  │            │B：喂。                               │            │
│  │            │A：兄弟，你可以上來找我嗎。           │            │
│  │            │B：重點是我沒錢啊。                   │            │
│  │            │A：起來我在拿給你，你跟饅頭商量一下， │            │
│  │            │   起來我再拿給你。                   │            │
│  │            │B：好啊，我跟他切可看看。             │            │
│  │            │A：嘿啊，你就跟說你現在要上來中部跟我 │            │
│  │            │   拿錢我人在北部，現在要回去中部啊。 │            │
│  │            │B：好啊。                             │            │
│  │            │A：錢在我的身上，看他有沒有法度直接跟 │            │
│  │            │   我切可一下。                       │            │
│  │            │B：好啊，我等一下回你消息。           │            │
│  │            │A：好                                 │            │
│  ├──────┼───────────────────┤            │
│  │98年06月23日│A：0000-000000（鐘偉齊）              │            │
│  │20時37分40秒│B：0000-000000（廖家緯）              │            │
│  │            │                                      │            │
│  │            │B：喂。                               │            │
│  │            │A：兄弟，還是我下去。                 │            │
│  │            │B：你下來，我跟你說一件，等一下我看怎 │            │
│  │            │   樣跟你連絡，他現在要來找我了。     │            │
│  │            │A：這樣我來找你好啦。                 │            │
│  │            │B：好啊，因為我跟你說，我跟他說看看， │            │
│  │            │   他有可能給我們多50分啦，你知道我意 │            │
│  │            │   思嗎。                             │            │
│  │            │A：好啦，我等一下下去再說啦。         │            │
│  │            │B：好。                               │            │
│  ├──────┼───────────────────┤            │
│  │98年06月23日│A：0000-000000（鐘偉齊）              │            │
│  │20時58分46秒│B：0000-000000（廖家緯）              │            │
│  │            │                                      │            │
│  │            │B：喂。                               │            │
│  │            │A：你先去吃東西好了，我差不多11點半。 │            │
│  │            │B：11點半怎樣。                       │            │
│  │            │A：才會到。                           │            │
│  │            │B：好。                               │            │
├─┼──────┼───────────────────┼──────┤
│2.│98年06月30日│A ：0000-000000（鐘偉齊）             │(一)起訴書犯罪│
│  │21時37分35秒│B ：0000-000000（廖家緯）             │  事實一(一)即│
│  │            │                                      │  廖家緯販賣│
│  │            │B：喂。                               │  愷它命與鐘│
│  │            │A：兄弟。                             │  偉齊。    │
│  │            │ （雙方交談）                         │(二)通訊監察譯│
│  │            │A：我明天如果匯1 萬2 是不是還差你1萬而│  文：彰警刑│
│  │            │   已。                               │  偵一字第09│
│  │            │B：萬2。。                            │  000000000 │
│  │            │A：嘿。                               │  號卷(一)第15│
│  │            │B：沒有啦，萬2還差我9千。             │  -16 頁。  │
│  │            │A：9 千而已嗎。                       │(三)原審98年度│
│  │            │B：對。                               │  聲監字第21│
│  │            │A：這樣9 千我是見面再給你還是怎樣。   │  2 號通訊監│
│  │            │B：見面給我。                         │  察書。    │
│  │            │A：好啊。                             │            │
│  │            │B：你明天幾點要下來。                 │            │
│  │            │A：還不知道，明天你要先跟他聯絡好。   │            │
│  │            │B：我知，我知，你順便要載我老婆下來。 │            │
│  │            │A：真的假的。                         │            │
│  │            │B：他要回來，過幾天再上去吧。         │            │
│  │            │A：是喔，不甘你的樣子。               │            │
│  │            │B：不是不甘我，說起來話頭長。         │            │
│  │            │A：好啦。                             │            │
│  │            │B：拜拜。                             │            │
└─┴──────┴───────────────────┴──────┘